臺灣士林地方法院刑事判決　　　　　　　　　　　　　九十三年度易字第六二五號
　　公　訴　人　臺灣士林地方法院檢察署檢察官
　　被　　　告　乙○○
右列被告因竊盜案件，經檢察官提起公訴（九十三年度偵字第六五五二號）暨移送併
案審理（臺灣士林地方法院檢察署九十三年度速偵字第一八五號、臺灣彰化地方法院
檢察署九十三年度偵字第七四０一號），被告於本院準備程序中為有罪之陳述，經合
議庭裁定由受命法官獨任逕以簡式審判程序審理，並判決如左：
    主  文
乙○○連續竊盜，累犯，處有期徒刑壹年貳月，並應於刑之執行前，令入勞動場所強
制工作參年。
    事  實
一、乙○○曾犯多次詐欺、侵占、誣告、賭博、違反動產擔保交易法及違反妨害兵役
    治罪條例等罪，均經法院判處罪刑確定，復因犯附表編號一至四所示多次竊盜罪
    ，迭經法院論罪科刑確定（詳如附表所載），而有犯竊盜罪之習慣，最近一次係
    於民國九十年八月間，因連續竊取機車之竊盜犯行，經臺灣臺中地方法院以九十
    年易字第一三九八號判決判處有期徒刑一年四月，經上訴後，由臺灣高等法院臺
    中分院於九十年十月十八日以九十年上易字第一九二六號判決判處一年四月確定
    ，於民國九十二年八月六日縮刑假釋出監，嗣於同年月十三日假釋期滿視為執行
    完畢。詎乙○○仍不知悔改，復意圖為自己不法之所有，而基於竊盜之概括犯意
    ，連續為如下竊盜犯行：
(一)先於九十三年七月七日晚上十一時許，在臺北市○○路與思源路口前，趁車牌號
    碼ＮＣＯ─九四六號重機車（該車係甲○○所有，於九十三年七月二日十八時至
    同年月三日十時許之間某不詳時間，在彰化市○○路二○三巷內，因停車時將機
    車鑰匙留置車上而遭竊後，由不詳之人占有之物）之車鑰匙插置在機車電門上，
    且引擎仍處於發動狀態之際，徒手竊取該輛機車，得手後供己代步。嗣於九十三
    年七月八日零時二十六分許，乙○○駕駛上開贓車行經台北市○○區○○路、立
    德路口時，為警查獲，當場扣得上開機車及機車鑰匙一支（均已由甲○○領回）
    。
(二)嗣於九十三年八月二十五日下午四時許，在基隆市成功陸橋下，因見車牌號碼Ｍ
    ＴＹ─○八一號重機車（該車係蔡昆霖所有，於九十三年八月六日下午四時三十
    分起至同年月十三日晚間九時許之間某不詳時間，在台北市○○區○○街四五號
    前所失竊，而由不詳之人占有之物）行李箱鎖孔上插有車鑰匙一串可供發動車輛
    （含鑰匙二支），乃徒手竊取該重機車，得手後供作代步之用。嗣於同年八月二
    十五日下午五時十七分許，乙○○駕駛上開贓車後載不知情之友人杜秋雄，在行
    經台北市○○區○○路二段、興南街口時，為警查獲，當場扣得上開機車及機車
    鑰匙二支（機車部分已由蔡昆霖領回）。
(三)復於九十三年九月二十八日上午九時五十分許，在台中縣沙鹿鎮沙鹿火車站停車
    場，因見車牌號碼ＡＯＺ─一三三號重型機車（該車係林榮堂所有，於九十三年
    九月十六日下午六時許，在台北市大同區○○○路九十六巷遭竊，而由不詳之人
    占有之物），鑰匙插在車上並發動中，乃徒手將之竊取，得手後供己代步之用，
    嗣於九十三年九月二十九日上午三時十分許，因駕駛該車行經彰化市○○路○段
    四五號前，為警查獲，當場扣得上開機車及機車鑰匙一串（均已由林榮堂領回）
    。
二、案經臺北市政府警察局北投分局及南港分局報告臺灣士林地方法院檢察署檢察官
    偵查起訴暨移送併案審理及臺灣彰化地方法院檢察署檢察官移送併案審理。
    理  由
一、訊據被告乙○○，迭於警局初詢、偵查中及本院審理時，對於其在前揭時、地竊
    取機車，嗣並為警分別查獲之事實均坦白承認，核與證人即被害人甲○○、蔡昆
    霖、林榮堂於警局初詢時指證渠等機車遭竊情節及本案員警查獲之贓車確係渠等
    失竊之機車等語相符，並有卷附失竊報告二張、贓物認領保管單三張、車輛及鑰
    匙照片四幀、彰化縣警察局車輛協尋電腦輸入單一紙、臺北市政府警察局大同分
    局車輛協尋證明單一紙、查詢車輛認可資料三紙（證明被害人車輛失竊後報案之
    事實）及鑰匙二支扣案可佐；又查，被告所竊取之上開三車，雖係被害人所有，
    並於被告實施本案行竊犯行前，即已遭不詳之人行竊得手之物，然被告於竊取車
    牌號碼ＮＣＯ─九四六號及ＡＯＺ─一三三號之車輛時，該二車均正處於引擎發
    動中之狀態乙節，業據被告於本院審理時供承明確，堪認當時係有人占有之物，
    又被告竊得之車牌號碼ＭＴＹ─○八一號機車，被告雖稱於竊得之際，該車輪胎
    已有破洞，然由卷附員警查獲本案時所拍攝之機車照片觀之，該車外觀完整，並
    無明顯破舊、損壞之痕跡，而被告亦自承其行竊該車時，該車係與其他機車併排
    停放，顯見並無遭人任意棄置之情事，參以被告遭警查獲時，正駕駛該機車行駛
    於路上，亦徵該車並未喪失功能，是綜上各情互參以析，堪認該車遭被告行竊之
    際，亦係有人占有之物無訛。從而，被告坦承竊盜犯行，其自白與事實相符，可
    以採信。本案事證明確，被告犯行堪予認定，應依法論科。
二、按竊盜罪所保護之法益為占有，又依民法第九百四十條之規定，對於物有事實上
    之管領力者，為占有，學者通說並咸認占有為一事實行為，是以，竊盜罪之客體
    自不以他人所有之物為限，即使係他人因犯罪而取得之動產，若該動產在他人占
    有支配之下，行為人予以竊取而破壞占有人對於該物之管領支配關係，仍應成立
    竊盜罪。查被告乙○○竊取之上開三部機車，雖均係被害人等先前即已失竊之物
    ，然於被告行竊之際，仍係處於有人占有管領之狀態，業據認定如前，被告予以
    竊取得手，核其所為，均係犯刑法第三百二十條第一項之竊盜罪。被告所犯先後
    三次竊盜犯行，時間緊接，手段相同，且所犯係構成要件相同之罪，顯係基於概
    括犯意為之，為連續犯，應依刑法第五十六條之規定論以一罪，並加重其刑。起
    訴書雖僅記載被告於九十三年七月七日二十三時之竊盜犯行，然被告其餘犯行，
    與起訴犯行有連續犯之裁判上一罪關係，為起訴效力所及，復據檢察官移送併案
    審理，基於審判不可分原則，本院自應併予審究，併此敘明。又被告前有事實欄
    所列前案經判處有期徒刑及執行完畢情形，此有臺灣高等法院被告全國前案紀錄
    表在卷可考，其於受有期徒刑執行完畢後，五年內再犯本件有期徒刑以上之罪，
    為累犯，應依刑法第四十七條之規定遞予加重其刑。爰審酌被告有多次竊盜前科
    ，素行不佳，竊得三部機車之價值非微，然事後均已返還被害人，所生危害有限
    、犯後坦承犯行之態度，並其犯罪之動機、目的及其智識程度等一切情狀，量處
    如主文所示之刑，以示懲儆。末查被告有如附表所示之多次竊盜前科，有上開臺
    灣高等法院被告全國前案紀錄表可參，最近一次所犯連續五宗機車竊盜案件，經
    法院判處有期徒刑一年四月確定後，甫於九十二年八月間執行徒刑完畢，竟於出
    監後不到一年之時間，再犯本案連續竊盜機車犯行，顯然已有犯竊盜罪之習慣，
    非予加強他律矯治不足以矯正其惡性，本院因認應於刑之執行前，令入勞動場所
    強制工作，施以特別教化，使其養成勤勞之習慣，改正不勞而獲之心態，避免再
    犯，爰併依竊盜犯贓物犯保安處分條例第三條第一項第一款之規定，諭知被告應
    於刑之執行前令入勞動場所強制工作三年以收矯治之效。九十三年八月二十五日
    為警查扣之鑰匙二支，並非被告所有之物，業據被告供明在卷，爰不予宣告沒收
    。
三、臺灣基隆地方法院檢察署九十三年十二月二十日基檢清儉九十三偵四六四０字第
    二三四六三號函送併辦意旨略以：被告乙○○意圖為自己不法之所有，於九十三
    年五月十七日上午九時許，在基隆市○○路三０巷一五號前，竊取張雯琪所有之
    車號ＤＯＺ－七六六號輕機車一部，得手後供己代步之用，因認被告涉犯刑法第
    三百二十條第一項之竊盜罪，又其此部分之竊盜犯行，與本案起訴犯行間，時間
    緊接，所犯構成要件相同，應係基於概括犯意反覆為之，為連續犯之裁判上一罪
    ，應同為本案起訴效力所及，爰請併予審理云云。訊據被告乙○○，於本院審理
    時固坦承因駕駛上開ＤＯＺ－七六六號輕機車為警查獲之事實，然堅決否認竊盜
    犯行，辯稱：該車係友人黃金生於伊為警查獲前，向某小吃店服務員調借後供伊
    使用，並非伊所竊取等語。經查，檢察官於偵查中未為任何偵查行為，亦未偵訊
    被告，僅憑車輛所有人張雯琪之父親於警詢中陳稱查獲機車係其女兒所有而遭竊
    之物，及該車係被告於駕駛中遭警查獲之事實，即謂被告涉犯竊取該車之犯行，
    核與一般取得他人遭竊車輛之原因不一而足，除係本身竊盜所得外，尚可能包括
    明知贓物而收受，或誤認為他人所有之物而加以借用等原因之論理法則有違，又
    被告於本院審理時，明確交代車輛來源為友人黃金生，並當庭陳明黃金生之行動
    電話號碼及住所地，核與一般竊盜犯多以車輛係他人交付，然均未能明確指出來
    源之情形迥異，參以被告對於其他本案三件竊車犯行均坦承不諱，衡情要無獨就
    同為竊取機車，且案發時間相近之併案部分為不實否認之必要，是徒以併案意旨
    所載事證，尚不足以認定被告此部分之竊盜犯嫌，又被告既否認併案部分犯行，
    更難認其主觀上係基於與本案犯行部分同一概括犯意反覆實施，從而，檢察官所
    指併案部分犯行，與本案起訴犯行間尚難認有連續犯之裁判上一罪關係，應非起
    訴效力所及，基於不告不理原則，本院無從併予審究，應退由檢察官賡續偵處，
    附此敘明。
據上論斷，應依刑事訴訟法第二百七十三條之一第一項、第二百九十九條第一項前段
，刑法第五十六條、第三百二十條第一項、第四十七條，竊盜犯贓物犯保安處分條例
第三條第一項第一款、第四條、第五條第一項前段，罰金罰鍰提高標準條例第一條前
段，判決如主文。
本案經檢察官靳開聖到庭執行職務。
中　　　華　　　民　　　國　　九十四　　年　　 　一 　　月　　 十九 　　日
                                    臺灣士林地方法院刑事第三庭
                                        法  官  吳  祚  丞
右正本與原本無異。
如不服本判決應於送達後十日內，向本院提出上訴狀。
                                        書記官  林  立  原
中　　　華　　　民　　　國　　九十四　　年　　　 一　　 月　　二十四　　日
附錄本判決論罪科刑依據之法條：
中華民國刑法第三百二十條第一項：
  意圖為自己或第三人不法之所有，而竊取他人之動產者，為竊盜罪，處五年以下有
  期徒刑、拘役或五百元以下罰金。
竊盜犯贓物犯保安處分條例：
第三條十八歲以上之竊盜犯、贓物犯，有左列情形之一者，得於刑之執行前，令入勞
動場所強制工作：
  一  有犯罪之習慣者。
  二  以犯竊盜罪或贓物罪為常業者。
  刑法第八十四條第一項之期間，自前項強制工作執行完畢之日起算。但強制工作自
  應執行之日起經過三年未執行者，自該三年之期間屆滿之日起算。
第四條 依本條例所為之保安處分及其期間，由法院以判決諭知。
第五條依本條例宣告之強制工作處分，其執行以三年為期。但執行已滿一年六個月，
而執行機關認為無繼續執行之必要者，得檢具事證，報請檢察官聲請法院免予繼續執
行。
┌──┬────────┬──────┬──────────┬───────────────┐
│編號│ 判  決  法  院 │刑        度│ 確定（裁判）日期   │ 案      號                   │
├──┼────────┼──────┼──────────┼───────────────┤
│ 一 │台灣台北地方法院│有期徒刑四月│七十九年三月十九日  │七十九年度易字第四三五號      │
├──┼────────┼──────┼──────────┼───────────────┤
│ 二 │台灣台南地方法院│有期徒刑八月│八十一年三月六日    │八十年度易字第二九四五號      │
├──┼────────┼──────┼──────────┼───────────────┤
│ 三 │台灣台北地方法院│有期徒刑六月│八十二年十一月十七日│八十二年度易字第七六三六號    │
│    │                │            │（裁判日期 ）       │                              │
├──┼────────┼──────┼──────────┼───────────────┤
│ 四 │台灣高等法院    │有期徒刑六月│八十七年十月二十九日│八十七年度上易字第五八五一號  │
├──┼────────┼──────┼──────────┼───────────────┤
│ 五 │台灣高等法院    │有期徒刑一年│九十年十月十八日    │九十年度上易字第一九二六號    │
│    │台中分院        │四月        │                    │                              │
└──┴────────┴──────┴──────────┴───────────────┘
